臺灣臺北地方法院簡易民事判決
                                   111年度北簡字第3150號
原      告  陳志清  
被      告  亞太普惠金融科技股份有限公司

法定代理人  唐正峰  
訴訟代理人  鍾寧    
            陳惟先  
上列當事人間請求確認債權不存在事件，於中華民國111年5月11
日言詞辯論終結，本院判決如下： 
    主  文
確認被告對原告就臺灣臺北地方法院111年度司票字第1259號本
票裁定所示之本票債權及利息債權，於超過「新臺幣壹拾萬捌仟
元，及自民國一百一十年十一月二十四日起至清償日止，按年息
百分之十六計算之利息」部分之債權不存在。
訴訟費用新臺幣壹仟元由被告負擔。
    事實及理由
壹、程序事項
一、按關於確認之訴，依民事訴訟法第247條第1項規定，非原告
    有即受確認判決之法律上利益者，不得提起之；確認證書真
    偽或為法律關係基礎事實存否之訴，亦同。所謂即受確認判
    決之法律上利益，係指因法律關係之存否不明確，致原告在
    私法上之地位有受侵害之危險，而此項危險得以對於被告之
    確認判決予以除去之者而言（最高法院42年度台上字第1031
    號裁判意旨參照）。次按訴狀送達後，原告不得將原訴變更
    或追加他訴，但擴張或減縮應受判決事項之聲明者，不在此
    限，民事訴訟法第255條第1項第3款定有明文。
二、查原告起訴時，係請求確認本院111年度司票字第1259號本
    票裁定（下稱系爭本票裁定）所載被告對原告之債權不存在
    （見本院卷第59頁）；嗣於本院審理時，減縮聲明請求確認
    系爭本票裁定所載被告對原告之債權，於超過「新臺幣（下
    同）108,000元，及自民國110年11月24日起至清償日止，按
    年息16％計算之利息」部分不存在，合於前揭訴之變更規定
    。又被告否認原告之主張，則原告對上開債權之存在既有爭
    執，且此法律關係之不明確，對於原告之權利亦有不安之危
    險，而此不安之狀況有以確認該債權不存在之確認判決除去
    之必要，故原告提起本件確認之訴自有確認之利益。
貳、實體方面
一、原告主張：系爭本票雖為原告所簽名，然系爭本票上所載之
    本金163,200元及利息皆非正確，原告於110年11月24日所為
    消費借貸之本金為108,000元，按票據法第28條第2項規定，
    利息部分自110年11月24日起至111年5月11日共169日，金額
    共3,000元（計算式：108,000×6％×169÷365＝3,000.3），縱
    係以年息16％計算，利息應為8,000元（計算式：108,000×16
    ％×169÷365＝8,000.8），加計本金共116,000元。是原告主張
    系爭本票僅有本金債權108,000元，及按年息16％計算之利息
    債權存在，其餘債權不存在。並聲明：確認被告對原告就系
    爭本票裁定之本票債權及利息債權，於超過「108,000元，
    及自110年11月24日起至清償日止，按年息16％計算之利息」
    部分之債權不存在。
二、被告則以：原告前與訴外人泰永傑簽訂車號000-000號機車
    （下稱系爭機車）之買賣契約書、分期付款買賣暨應收帳款
    讓售契約書、附條件買賣分期付款契約書及應收帳款債權讓
    與指示付款同意書，約定商品總價額為163,200元，每期應
    繳金額為6,800元，原告並簽發系爭本票交付被告。被告係
    以受讓方式取得應收帳款債權，並已撥付108,000元至原告
    帳戶，買賣總價仍為163,200元。又按票據為無因性，被告
    無須證明其原因關係。原告雖主張兩造間為借貸關係，系爭
    機車為其自始所有，惟原告與泰永傑間應為買賣關係，系爭
    機車是否有移轉在所不問，又系爭機車之過戶條件只是對抗
    要件，不是生效要件；且被告與原告照會時，已確認「分24
    期，每期以6,800元償還」之付款條件，顯見原告對商品總
    價為163,200元及每期償還金額有所認識。原告主張之利息
    抗辯是指本票債權金額逾期的計算條件，非原本債權條件的
    計算條件等語，資為抗辯。並聲明：原告之訴駁回。
三、查本件原告於110年11月18日與訴外人泰永傑簽訂系爭機車
    之買賣契約書、分期付款買賣暨應收帳款讓售契約書、附條
    件買賣分期付款契約書及應收帳款債權讓與指示付款同意書
    ，並於上開「分期付款買賣暨應收帳款讓售契約書」下方簽
    發系爭本票，被告則於110年11月24日匯款108,000元至原告
    帳戶，原告並未繳納任何款項，被告遂持系爭本票聲請系爭
    本票裁定獲准之事實，有原告所提出之帳務交易明細表，被
    告所提出之買賣契約書、分期付款買賣暨應收帳款讓售契約
    書、附條件買賣分期付款契約書、應收帳款債權讓與指示付
    款同意書，及本院111年度司票字第1259號本票裁定等件在
    卷可稽（見本院卷第13頁、第37至43頁、第17頁），並為兩
    造所不爭執，堪信為真實。
四、本院得心證之理由
（一）查系爭本票為原告所簽發之事實，為原告所不爭執，堪信
      系爭本票為真正。且查原告係因簽訂上述「分期付款買賣
      暨應收帳款讓售契約書」而簽發系爭本票之事實，為兩造
      所不爭執，是不論本件是否確有買賣之事實，均堪認系爭
      本票之原因事實為該分期付款買賣暨應收帳款讓售契約。
（二）按約定利率，超過週年百分之十六者，超過部分之約定，
      無效；債權人除前條限定之利息外，不得以折扣或其他方
      法，巧取利益，民法第205條（此修正條文於110年7月20
      日生效）、第206條分別定有明文。查本件依系爭分期付
      款買賣暨應收帳款讓售契約書第2、3條約定：「價金之支
      付方式：總價金新台幣163,200元整，分期期間自民國110
      年12月24日起至112年11月24日止，並依約定之期付金額
      於每月24日按月付款…」、「利率及付款之計算方式：依
      年利率20％固定計算，並依年金法計算按月攤還本息」（
      見本院卷第38頁），及系爭機車買賣契約第2條第1、2項
      約定：「本件買賣價金共為新台幣120000元整」、「…雙
      方約定甲方（即原告）應給付本件商品（或機車）買賣總
      價金10％之作業手續費予乙方（即訴外人泰永傑）指定的
      第三方（即被告）…」（見本院卷第39頁）可知，原告與
      訴外人泰永傑所簽訂之契約，其債權金額約定為12萬元，
      惟被告實際付款108,000元，係因扣除上述買賣總價金10％
      之作業手續費即12,000元（計算式：120,000×10％＝12,000
      ）；而其總價金約定為163,200元，則係包含上述實付金
      額108,000元、作業手續費12,000元，並加計以年息20％計
      算之2年利息共計43,200元（計算式：108,000×20％×2＝43,
      200）。惟原告應給付系爭買賣總價金10％之作業手續費12
      ,000元予被告部分，顯然將系爭契約所得獲取之對價即利
      息，改以作業手續費名義為約定，而巧取利益，依前揭民
      法第206條規定，被告並無請求權；另系爭契約約定年息
      為20％，則利率超過年息16％部分之約定為無效。是被告對
      原告應有本金債權108,000元，及按年息16％計算之利息債
      權存在。又依分期付款買賣暨應收帳款讓售契約書之約定
      ，本件分期付款第1期應付日期為110年12月24日（見本院
      卷第38、79頁），則原告自承有本金債權108,000元，及
      自110年11月24日起至清償日止，按年息16％計算之利息債
      權存在，並請求確認超過部分之債權不存在，核屬有據，
      應予准許。
五、從而，原告請求確認被告對原告就系爭本票裁定之本票債權
    及利息債權，於超過「108,000元，及自110年11月24日起至
    清償日止，按年息16％計算之利息」部分之債權不存在，為
    有理由，應予准許。
六、本件事證已臻明確，兩造其餘攻擊防禦方法，於本判決結果
    不生影響，爰不一一論述，併此敘明。
七、訴訟費用負擔之依據：民事訴訟法第78條。本件訴訟費用額
    ，依後附計算書確定如主文所示金額（原告減縮應受判決事
    項之聲明，故若原告已繳納第一審裁判費超過前揭訴訟費用
    所示部分，應由原告自行負擔）。
中　　華　　民　　國　　111 　年　　5 　　月　　26　　日
                              臺北簡易庭
                                  法  官　郭麗萍
以上正本證明與原本無異。
如不服本判決，應於判決送達後20日內向本庭（臺北市○○區○
○○路0 段000 巷0 號）提出上訴狀。（須按他造當事人之人數
附繕本）。如委任律師提起上訴者，應一併繳納上訴審裁判費。
中　　華　　民　　國　　111 　年　　5 　　月　　26　　日
                                  書記官　陳怡如
計    算    書
項    目                    金  額（新臺幣）      備  註
第一審裁判費                1,000元
合        計                1,000元